【裁判字號】    98,訴,2749
【裁判日期】    981023
【裁判案由】    偽造文書等
【裁判全文】
臺灣臺中地方法院刑事判決              98年度訴字第2749號
公  訴  人  臺灣臺中地方法院檢察署檢察官
被      告  甲○○
上列被告因偽造文書等案件，經檢察官提起公訴（98年度偵字第
2118號），被告於準備程序就被訴犯罪事實一(二)部分為有罪之
陳述，經告以簡式審判程序之旨，並聽取當事人意見後，合議庭
裁定由受命法官獨任進行簡式審判程序，本院判決如下：
    主    文
甲○○犯詐欺取財罪，累犯，處拘役參拾日，如易科罰金，以新
臺幣壹仟元折算壹日。又犯如附表所示各罪，分別處如附表所示
之刑。主刑部分應執行拘役陸拾日、有期徒刑玖月，如易科罰金
，均以新臺幣壹仟元折算壹日。
    犯罪事實
一、甲○○曾因偽造文書案件，經臺灣高等法院臺中分院92年度
    上訴字第1348號判處有期徒刑3月確定，於民國93年5月19日
    易科罰金執行完畢。其明知信用卡上之卡號係表彰持卡人與
    發卡銀行間辨識身分之用，並作為發卡銀行允許持卡人以信
    用卡刷卡程序，向特約商店完成信用交易之憑藉，非經持卡
    人同意，他人不得擅以持卡人之名義，利用信用卡與特約商
    店完成消費交易，竟意圖為自己不法之所有，基於詐欺及行
    使偽造準私文書、行使偽造私文書等犯意，分別為下列犯罪
    行為：
  (一)97年 8月間，甲○○向乙○○訛稱其為台中市政府社工員
      ，可代乙○○處理信用卡債務，致乙○○因而陷於錯誤，
      依甲○○之指示，於97年 8月27日，將其所申請之遠東國
      際商業銀行（下稱遠東銀行)卡號 0000000000000000號之
      信用卡，寄送至甲○○所租用之臺中郵局第 65支734號信
      箱，交付給甲○○。
  (二)甲○○取得該信用卡後，於如附表編號1至4、6、8所示之
      時、地，以電腦設備連線至網際網路之特約商店，提供乙
      ○○之信用卡卡號、有限年月等信用卡資料，以網路授權
      付款之方式，支付台灣大哥大股份有限公司等特約商店之
      電信費用或購物；又於如附表編號5、7所示之時間，至遠
      東銀行、台新銀行台中分行之提款機，輸入預借現金密碼
      後，使自動付款設備誤以為甲○○即為信用卡持卡人本人
      ，而分別支付現金5,000元、2,000元；再於如附表編號 9
      所示之時間，至台中市○○○路之圓環加油站，持乙○○
      之信用卡支付加油費用 100元，致該特約商店誤以為甲○
      ○即為持卡人本人，而允予以刷卡消費（甲○○在簽帳單
      上簽署自己之姓名「甲○○」，此部分不構成偽造私文書
      ）；復於如附表編號10所示之時間，在訂購單上填載乙○
      ○之信用卡卡號、有效年月及偽造「乙○○」之署押 1枚
      ，偽造成該訂購單之私文書，再以傳真之方式，持向特約
      商店美商亞洲美樂家有限公司臺灣分公司刷卡訂購商品，
      致該公司於錯誤，交付所訂購如附表編號10所示金額之物
      品。以上偽造署押、準私文書、私文書並持以行使之行為
      ，均足生損害於乙○○、各該特約商店、發卡銀行。
二、案經臺北市政府警察局大安分局報告臺灣臺中地方法院檢察
    署檢察官偵查起訴。
    理    由
一、上開犯罪事實，業據被告甲○○坦白認罪(見警卷第8至10頁
    、本院卷第54、57頁），核與證人即被害人乙○○指述被害
    之情節相符（見警卷第4至7頁、偵查卷第10、11頁），並有
    遠東銀行信用卡消費明細表、案件冒刷紀錄持卡人報案聯、
    前置協商參與同意書、台灣大哥大股份有限公司繳費門號明
    細、基本資料查詢、忠明圓環加油站簽帳單、美商亞洲美樂
    家有限公司台灣分公司訂購單在卷可佐，足徵被告之自白確
    與犯罪事實相符。是被告之犯罪事證已臻明確，其犯行洵堪
    認定，應依法論罪科刑。
二、按錄音、錄影或電磁紀錄，藉機器或電腦之處理所顯示之聲
    音、影像或符號，足以為表示其用意之證明者，為準文書，
    此觀諸刑法第220條第2項之規定即明。又在網際網路上使用
    信用卡繳付費用或購物，係由表意人將其繳費或支付價金之
    意思，以文字或代替文字之符號、圖畫，輸入特約商店業者
    之網頁，藉由網際網路所提供之訊息傳送服務功能，加以傳
    發輸送，使發卡銀行將該款項撥付予特約商店，則行為人傳
    送之電磁紀錄，藉電腦之處理，在特約商店、發卡銀行端所
    顯示者，自足以表示授權付款等用意之證明，當屬刑法第22
    0條第2項規定之準文書。核被告如犯罪事實欄一(一)所為，
    係犯刑法第339條第1項之詐欺取財罪；如犯罪事實欄一(二)
    所為，分別係犯如附表所示所犯法條之罪。被告偽造署押為
    偽造私文書之部分行為；偽造準私文書及偽造私文書之低度
    行為，應為行使偽造準私文書、行使偽造私文書之高度行為
    所吸收，均不另論罪。如附表編號1至4部分，係被告於密接
    之時、地所為，被害人及特約商店均同一，為接續犯，應以
    一罪論。如附表編號 1-4、6、8、10部分，各屬一行為而觸
    犯數個相異之罪名，並侵害數個法益，為異種想像競合犯，
    應分別從較重之行使為造私文書、行使偽造準私文書罪論處
    。被告曾因偽造文書案件，經臺灣高等法院臺中分院92年度
    上訴字第1348號判處有期徒刑3月確定，於93年5月19日易科
    罰金執行完畢，有臺灣高等法院被告前案紀錄表在卷可參，
    其於徒刑執行完畢，5 年以內故意再犯本件均為有期徒刑以
    上之罪，皆為累犯，應各依刑法第47條第 1項規定加重其刑
    。如犯罪事實欄一(一)、如附表編號1-4、5、6、7、8、9、
    10所示各罪間，犯意各別、行為獨立可分，應分論併罰。如
    附表編號8部分係被告於97年8月27日下午看到帳單後，另行
    起意所為，業據被告陳明在卷（見本院卷第58頁），自與如
    附表編號 1-4部分犯意各別，公訴人認係接續之一罪，尚有
    未合。爰審酌被告有犯罪前科之素行（參卷附臺灣高等法院
    被告前案紀錄表）、高中畢業之智識程度、經濟小康之生活
    狀況(見警卷第8頁被告警詢筆錄受詢問人資料），犯罪之動
    機、手段、所生危害、坦承犯行並與被害人乙○○和解賠償
    損害（見警卷第28頁和解書）之犯後態度等一切情狀，從輕
    量處如主文所示之刑，併諭知易科罰金之折算標準及定其應
    執行之刑。又刑法第41條第2項雖明文同條第1項易科罰金之
    規定，於數罪併罰其應執行之刑未逾 6月者，亦適用之，析
    言之，即所定應執行之刑如已逾有期徒刑 6月者，即不得易
    科罰金。惟98年6月19日作成之司法院大法官會議釋字第662
    號解釋明白揭示：「中華民國94年2月2日修正公布之現行刑
    法第41條第 2項，關於數罪併罰，數宣告刑均得易科罰金，
    而定應執行之刑逾6個月者，排除適用同條第1項得易科罰金
    之規定部分，與憲法第23條規定有違，並與本院釋字第 366
    號解釋意旨不符，應自本解釋公布之日起失其效力」，故對
    於數罪併罰，數宣告刑均得易科罰金，而定應執行之刑超過
    有期徒刑 6月之案件，依司法院釋字第366號、662號解釋意
    旨，仍得易科罰金，爰就應執行刑部分併諭知易科罰金之折
    算標準。如附表編號10所示「乙○○」之簽名 1枚，係偽造
    之署押，應依刑法第219條規定，在此罪刑項下諭知沒收。
三、據上論斷，應依刑事訴訟法第273條之1第 1項、第299條第1
    項前段，刑法第210條、第216條、第220條第 2項、第339條
    、第339條之2第 1項、第55條、第47條第1項、第41條第1項
    前段、第51條第5款、第6款、第219條，刑法施行法第1條之
    1，判決如主文。
本案經檢察官丙○○到庭執行職務。
中    華    民    國    98    年    10    月    23    日
            刑事第四庭    法  官  張恩賜
以上正本證明與原本無異。
如不服本判決應於收受本判決後10日內向本院提出上訴書狀，其
未敘述上訴理由者，並得於提起上訴後10日內向本院補提理由書
狀（均須按他造當事人之人數附繕本）「切勿逕送上級法院」。
                          書記官  黃舜民
中    華    民    國    98    年    10    月    23    日
附錄本案論罪科刑法條
刑法第210條：
偽造、變造私文書，足以生損害於公眾或他人者，處五年以下有
期徒刑。
刑法第216條：
行使第二百十條至第二百十五條之文書者，依偽造、變造文書或
登載不實事項或使登載不實事項之規定處斷。
刑法第220條：
在紙上或物品上之文字、符號、圖畫、照像，依習慣或特約，足
以為表示其用意之證明者，關於本章及本章以外各罪，以文書論
。
錄音、錄影或電磁紀錄，藉機器或電腦之處理所顯示之聲音、影
像或符號，足以為表示其用意之證明者，亦同。
刑法第339條：
意圖為自己或第三人不法之所有，以詐術使人將本人或第三人之
物交付者，處五年以下有期徒刑、拘役或科或併科一千元以下罰
金。
以前項方法得財產上不法之利益或使第三人得之者，亦同。
前二項之未遂犯罰之。
刑法第339條之2：
意圖為自己或第三人不法之所有，以不正方法由自動付款設備取
得他人之物者，處三年以下有期徒刑、拘役或一萬元以下罰金。
以前項方法得財產上不法之利益或使第三人得之者，亦同。
┌────────────────────────────────────────────┐
│附表：盜刷信用卡部分                                                                    │
├──┬────┬─────┬────┬────┬────┬───────┬───────┤
│編號│時    間│地      點│特約商店│盜刷金額│刷卡方式│所犯法條及罪名│罪          刑│
│    │        │          │        │(新臺幣)│        │              │              │
├──┼────┼─────┼────┼────┼────┼───────┼───────┤
│ 1  │97年 8月│台中市西區│台灣大哥│500元   │網路授權│刑法第 216條、│甲○○犯行使偽│
│    │27日上午│忠明南路之│大股份有│        │刷卡繳費│第210條、第220│造準私文書罪，│
│    │10時53分│「大都會網│限公司  │        │        │條第 2項行使偽│累犯，處有期徒│
│    │        │咖」      │        │        │        │造準私文書罪  │刑參月，如易科│
├──┼────┼─────┼────┼────┼────┤              │罰金，以新臺幣│
│ 2  │97年 8月│同上      │同上    │1,216元 │同上    │刑法第339條第2│壹仟元折算壹日│
│    │27日上午│          │        │        │        │項詐欺得利罪  │。            │
│    │11時14分│          │        │        │        │              │              │
├──┼────┼─────┼────┼────┼────┤              │              │
│ 3  │97年 8月│同上      │同上    │500元   │同上    │              │              │
│    │27日16時│          │        │        │        │              │              │
│    │5分39秒 │          │        │        │        │              │              │
├──┼────┼─────┼────┼────┼────┤              │              │
│ 4  │97年 8月│同上      │同上    │1,216元 │同上    │              │              │
│    │27日16時│          │        │        │        │              │              │
│    │5分42秒 │          │        │        │        │              │              │
├──┼────┼─────┼────┼────┼────┼───────┼───────┤
│ 5  │97年 8月│台中市某遠│        │5,000元 │預借現金│刑法第 339條之│甲○○犯非法由│
│    │27日20時│東銀行提款│        │        │        │2第1項非法由自│自動付款設備取│
│    │6分     │機        │        │        │        │動付款設備取財│財罪，累犯，處│
│    │        │          │        │        │        │罪            │拘役參拾日，如│
│    │        │          │        │        │        │              │易科罰金，以新│
│    │        │          │        │        │        │              │臺幣壹仟元折算│
│    │        │          │        │        │        │              │壹日。        │
├──┼────┼─────┼────┼────┼────┼───────┼───────┤
│ 6  │97年 8月│台中市西區│雅虎資訊│207元   │網路授權│刑法第 216條、│甲○○犯行使偽│
│    │27日21時│忠明南路之│股份有限│        │刷卡購物│第210條、第220│造準私文書罪，│
│    │26分    │「大都會網│公司    │        │        │條第 2項行使偽│累犯，處有期徒│
│    │        │咖」      │        │        │        │造準私文書罪  │刑參月，如易科│
│    │        │          │        │        │        │              │罰金，以新臺幣│
│    │        │          │        │        │        │刑法第339條第1│壹仟元折算壹日│
│    │        │          │        │        │        │項詐欺取財罪  │。            │
├──┼────┼─────┼────┼────┼────┼───────┼───────┤
│ 7  │98年8月2│台新銀行台│        │2,000元 │預借現金│刑法第 339條之│甲○○犯非法由│
│    │7日21時3│中分行提款│        │        │        │2第1項非法由自│自動付款設備取│
│    │7分     │機        │        │        │        │動付款設備取財│財罪，累犯，處│
│    │        │          │        │        │        │罪            │拘役參拾日，如│
│    │        │          │        │        │        │              │易科罰金，以新│
│    │        │          │        │        │        │              │臺幣壹仟元折算│
│    │        │          │        │        │        │              │壹日。        │
├──┼────┼─────┼────┼────┼────┼───────┼───────┤
│ 8  │97年 8月│台中市西區│台灣大哥│1,836元 │網路授權│刑法第 216條、│甲○○犯行使偽│
│    │27日21時│忠明南路之│大股份有│        │刷卡繳費│第210條、第220│造準私文書罪，│
│    │52分    │「大都會網│限公司  │        │        │條第 2項行使偽│累犯，處有期徒│
│    │        │咖」      │        │        │        │造準私文書罪  │刑參月，如易科│
│    │        │          │        │        │        │              │罰金，以新臺幣│
│    │        │          │        │        │        │刑法第339條第2│壹仟元折算壹日│
│    │        │          │        │        │        │項詐欺得利罪  │。            │
├──┼────┼─────┼────┼────┼────┼───────┼───────┤
│ 9  │97年8月2│台中市西區│忠明圓環│100元   │在簽帳單│刑法第339條第1│甲○○犯詐欺取│
│    │80時13分│忠明南路  │加油站  │        │上簽「黃│項詐欺取財罪  │財罪，累犯，處│
│    │        │          │        │        │廉恩」姓│              │拘役拾日，如易│
│    │        │          │        │        │名      │              │科罰金，以新臺│
│    │        │          │        │        │        │              │幣壹仟元折算壹│
│    │        │          │        │        │        │              │日。          │
├──┼────┼─────┼────┼────┼────┼───────┼───────┤
│ 10 │97年8月2│台中市西區│美商亞洲│4,040元 │傳真授權│刑法第 216條、│甲○○犯行使偽│
│    │8上午9時│          │美樂家有│        │刷卡，偽│第 210條行使偽│造私文書罪，累│
│    │26分    │          │限公司臺│        │造「葉桂│造私文書罪    │犯，處有期徒刑│
│    │        │          │灣分公司│        │香」之簽│              │參月，如易科罰│
│    │        │          │（郵購業│        │名1枚   │刑法第339條第1│金，以新臺幣壹│
│    │        │          │務）    │        │        │項詐欺取財罪  │仟元折算壹日。│
│    │        │          │        │        │        │              │偽造之「乙○○│
│    │        │          │        │        │        │              │」署押壹枚沒收│
│    │        │          │        │        │        │              │。            │
└──┴────┴─────┴────┴────┴────┴───────┴───────┘


司法院資訊處製作；財團法人民間司法改革基金會備份。
